臺灣彰化地方法院民事裁定
                                    109年度監宣字第286號
聲  請  人  黃文守  


代  理  人  謝明智律師
相  對  人  吳碧珠  


關  係  人  黃勇仁  


            黃仕萍  

            黃雅鈴  

上列聲請人聲請監護宣告事件，本院裁定如下：
    主      文
宣告吳碧珠（女、民國00年0月0日生、身分證統一編號：Z00000
0000號）為受監護宣告之人。
選定黄文守（男、民國00年0月00日生、身分證統一編號：Z0000
00000號）為受監護宣告之人之監護人。
指定黄勇仁（男、民國00年0月00日生、身分證統一編號：Z0000
00000號）為會同開具財產清冊之人。
程序費用由受監護宣告之人負擔。
    理    由
一、聲請意旨略以：聲請人黄文守為相對人吳碧珠之配偶，相對
    人因極重度身心障礙，生活無法自理，諸如飲食、如廁等生
    活日常事務均需他人協助，有不能為意思表示或受意思表示
    之情況。為對相對人之未來預作準備，需有法定代理人代為
    處理事務，爰此依法聲請對相對人為監護之宣告，並請求選
    定聲請人為監護人，同時指定相對人之長子黄勇仁為會同開
    具財產清冊之人等語。
二、按對於因精神障礙或其他心智缺陷，致不能為意思表示或受
    意思表示，或不能辨識其意思表示之效果者，法院得因本人
    、配偶、四親等內之親屬、最近一年有同居事實之其他親屬
    、檢察官、主管機關或社會福利機構之聲請，為監護之宣告
    ，民法第14條第1項定有明文。次按受監護宣告之人應置監
    護人。法院為監護之宣告時，應依職權就配偶、四親等內之
    親屬、最近一年有同居事實之其他親屬、主管機關、社會福
    利機構或其他適當之人選定一人或數人為監護人，並同時指
    定會同開具財產清冊之人。法院為前項選定及指定前，得命
    主管機關或社會福利機構進行訪視，提出調查報告及建議。
    監護之聲請人或利害關係人亦得提出相關資料或證據，供法
    院斟酌。法院選定監護人時，應依受監護宣告之人之最佳利
    益，優先考量受監護宣告之人之意見，審酌一切情狀，並注
    意下列事項：1.受監護宣告之人之身心狀態與生活及財產狀
    況。2.受監護宣告之人與其配偶、子女或其他共同生活之人
    間之情感狀況。3.監護人之職業、經歷、意見及其與受監護
    宣告之人之利害關係。4.法人為監護人時，其事業之種類與
    內容，法人及其代表人與受監護宣告之人之利害關係。民法
    第1110條、第1111條、第1111條之1分別定有明文。再按監
    護宣告之裁定，於裁定送達或當庭告知法院選定之監護人時
    發生效力；監護宣告裁定經廢棄確定前，監護人所為之行為
    ，不失其效力，家事事件法第169條第1項、第170條第1項分
    別定有明文。
三、查聲請人主張之事實，業據其提出戶籍謄本及相對人身心障
    礙證明影本為證。又經本院在鑑定人彰化基督教醫療財團法
    人彰化基督教醫院（下稱彰化基督教醫院）王俸鋼醫師前訊
    問相對人，相對人雖於本院點呼時有眼睛注視之反應，但對
    於訊問其年籍、住址等問題時，均無任何回應，有本院訊問
    筆錄在卷可按。再經本院囑託該院為鑑定，鑑定報告結果略
    以：「八、身體狀況：…㈢、心理衡鑑：…衡鑑結果與建議：
    個案為69歲女性，因司法鑑定─監護宣告而轉介心理衡鑑，
    領有極重度身心障礙手冊及重大傷病卡；過去曾於彰基接受
    過心理衡鑑，其病程顯示有逐步退化跡象，103年心理衡鑑
    ，CDR=1。本次評估，因個案無法對人事時地物做正確的判
    斷、缺乏自發性人際互動、無法理解口語指令、無口語，無
    法施測，知能篩檢測驗（CASI）得分為0/100（得分/滿分）
    ，轉換為MMSE=0/30（得分/滿分）；CDR結果為3，就CDR的
    標準，相當於「重度失智」的情況，評估相較於病前個案其
    目前的記憶力、判斷力、定向感表現均顯著受損，個案目前
    穿衣服、洗澡、排泄、行動等自我照顧面向，均需依賴他人
    協助，因此不排除個案目前對自身意思表示或受意思表示，
    或辨識其意思表示效果之能力，顯有不足；㈣、精神狀態檢
    查：個案意識尚清醒，但呈現只能對疼痛有反應的狀態，外
    表合宜、坐輪椅、有導尿管，態度無法配合與外界互動，注
    意力無法集中，表情木僵，情緒無法表達，言談型式呈失語
    狀態，行為觀察全身有肌肉萎縮的狀況，知覺依病歷所載，
    約10年前有類似幻覺妄想等精神症狀的描述，但於鑑定時完
    全無法呈現，思考內容無法澄清，認知功能明顯遠低於常人
    。」、「九、鑑定結果：個案於鑑定時意識清醒，但呈現肢
    體萎縮，個人對外之反應僅存對疼痛的反射、思考能力完全
    失、自己行為之利害得失之意思能力部份無法回應，其與自
    身相關之一般事項的認知、判斷能力顯示亦無法回應，其自
    我照顧能力、一般性日常生活事務處理能力部份明顯需完全
    仰賴他人，相關之精神狀態在治療方面僅能維持穩定，依鑑
    定時之醫療水準，其回復之可能性幾近於無。」、「十、建
    議事項：個案於相關法律權益部份請詳查並予以保障。心智
    狀態部份之表現，回溯過去十年之病史，個案的表現符合失
    智症長期惡化後的表現，完全喪失自我維生的能力，亦無法
    與外界產生有意義的意識或情感互動，建議宜給予監護宣告
    。」等語，有彰化基督教醫院彰基精鑑字第1091200003號精
    神鑑定報告書在卷可稽，堪認相對人因罹有失智症，致不能
    為意思表示或受意思表示，亦不能辨識其意思表示之效果。
    從而，本件聲請為有理由，應予准許，爰宣告相對人為受監
    護宣告之人。
四、本件相對人業經監護宣告，揆諸前揭規定，自應為其選定監
    護人及指定會同開具財產清冊之人。又相對人與聲請人間育
    有一男三女，即長子黄勇仁、長女黄仕萍、次女黄育陵及三
    女黄雅鈴等4人，惟次女黄育陵已於79年間死亡，有黄育陵
    之舊戶籍資料在卷。再依聲請人所提出之同意書所載，相對
    人之配偶即聲請人黄文守、長子黄勇仁、長女黄仕萍、三女
    黄雅鈴及相對人手足吳慶明、吳碧霞，均同意由聲請人擔任
    相對人之監護人，並以關係人黄勇仁為會同開具財產清冊之
    人。本院審酌上情，認聲請人為相對人之配偶，關係人黄勇
    仁為相對人之長子，其兩人與相對人關係非常密切，應能適
    切照護相對人，且其二人經親屬推為監護人、會同開具財產
    清冊之人，由渠等分別擔任相對人之監護人及會同開具財產
    清冊之人，應符合相對人之最佳利益，爰裁定如主文第2、3
    項所示。
五、末按民法第1113條準用同法第1099條、第1099條之1等規定
    ，於監護開始時，監護人對於受監護宣告之人之財產，應會
    同關係人黄勇仁於2個月內開具財產清冊，並陳報法院，於
    開具完成並陳報法院前，監護人對於受監護宣告之人之財產
    ，僅得為管理上必要之行為，併此指明。
六、依家事事件法第164條第2項，裁定如主文。
中　　華　　民　　國　 110　　年　　3 　　月　　22　　日
                  家事法庭  法　　　官 梁晉嘉
上列為正本係照原本作成。  
如對本裁定抗告，須於裁定送達後10日內向本院提出抗告狀。
中　　華　　民　　國　　110 　年　　3 　　月　　22　　日
                            書記官  韓尚諭